【裁判字號】    97,抗,293
【裁判日期】    971031
【裁判案由】    撤銷假扣押
【裁判全文】
臺灣高等法院臺南分院民事裁定    97年度抗字第293號
抗告人  吳麗婕即吳淵正之繼承.
        吳麗綾即吳淵正之繼承.
上列抗告人與相對人慶豐商業銀行股份有限公司間撤銷假扣押事
件，對於中華民國97年9月12日台灣台南地方法院97年度裁全聲
字第124號裁定，提起抗告，本院裁定如下：
    主  文
抗告駁回。
抗告程序費用新台幣壹仟元由抗告人負擔。
    理  由
一、按「本案尚未繫屬者，命假扣押之法院應依債務人之聲請，
    命債權人於一定期間內起訴。」、「債權人不於第一項期間
    內起訴或未遵守前項規定者，債務人得聲請命假扣押之法院
    撤銷假扣押裁定。」民事訴訟法第529條第1項、第4項固分
    別定有明文；惟「所謂法院應依債務人之聲請，限期命債權
    人起訴者，以本案尚未繫屬者為限，如本案已繫屬於法院或
    經法院判決確定（包括已取得其他與確定判決有同一效力之
    執行名義之情形）者，自無依債務人之聲請，命債權人於一
    定期間內起訴之可言。」 (最高法院77年度台抗字第32號裁
    定意旨參照)。
二、經查：抗告人之被繼承人吳淵正與第三人許容瑞、陳融二、
    吳丁富為第三人源鵬實業有限公司共同簽發面額新台幣（下
    同）500萬元之本票，嗣第三人源鵬實業有限公司無法清償
    上開票款，相對人乃訴請第三人源鵬實業有限公司、吳淵正
    、許容瑞、陳融二、吳丁富應如數清償其所欠債務，經台灣
    高雄地方法院80年度訴字第605號判決相對人勝訴確定，並
    陸續換發債權憑證。嗣因相對人未全額受償，為保全上開債
    權，相對人遂向原審法院聲請對於抗告人即吳淵正之繼承人
    於該院轄區內之財產在459萬280元之範圍內予以假扣押，經
    該院96年度裁全字第8666號假扣押裁定准許在案各情，業經
    原審調閱該院96年度裁全字第8666號、94年度執字第25036
    號及臺灣高雄地方法院97年度審字第83號卷宗查明屬實。堪
    認相對人於聲請假扣押前，已對抗告人取得本案執行名義。
    從而，抗告人以相對人未限期起訴為由，聲請撤銷假扣押裁
    定，於法未合，原審以此理由駁回其撤銷假扣押裁定之聲請
    ，經核尚無違誤。
三、抗告意旨復以：相對人曾陸續對本件本票債務人之財產聲請
    強制執行，並獲有部分受償。惟相對人係於民國（下同）83
    年間經台灣高雄地方法院執行債務人之財產，迄今已逾13年
    ，依民法第137條第3項規定，相對人之票據債權請求權業已
    逾5年而時效消滅，當符民事訴訟法第530條之「命假扣押之
    情事變更」之規定，抗告人依此聲請撤銷本件假扣押，應有
    理由，請求廢棄原裁定云云。
四、次按「消滅時效因開始執行行為或聲請強制執行而中斷」、
    「時效中斷者，自中斷之事由終止時，重新起算。」，分為
    民法第129條第2項第5款、第137條第1項所明定。而因開始
    執行行為或聲請強制執行而中斷者，其中斷事由於何時終止
    ，雖無明文規定，然執行程序時有冗長拖延相當時日者，若
    於其程序終結前即認已經終止，於債權人甚屬不利，故應認
    整個執行程序終結時，中斷事由始為終止。如經執行而無效
    果或經強制執行後所得之數額仍不足清償債務，而核發債權
    憑證之情形，自應認為於債權人「領取」執行法院所發給之
    債權憑證時，其執行程序始為終結，亦即自債權人「領取」
    債權憑證時，時效期間始重新起算。茲查相對人前訴請第三
    人源鵬實業有限公司、吳淵正、許容瑞、陳融二、吳丁富應
    清償債務，經台灣高雄地方法院80年度訴字第605號判決相
    對人勝訴確定，並陸續換發債權憑證，最後則經原審法院於
    94年10月19日核發94年執合字第25036號債權憑證在案，業
    如上述。依上說明，相對人上開債權請求權，因相對人於期
    限內陸續聲請強制執行而中斷其消滅時效，並未逾抗告人指
    摘之5年消滅時效期間，更與民事訴訟法第530條第1項「其
    他命假扣押之情事變更」之要件有間，抗告意旨以「本案票
    據債權已逾5年未執行完畢，請求權時效消滅，符合民事訴
    訟法第530條情事變更之要件」為由，聲請撤銷本件假扣押
    ，難認有理由。
五、綜上所述，原審法院96年度裁全字第8666號假扣押裁定所保
    全相對人對於抗告人之債權並未歸於消滅，或經本案判決予
    以否認，或已喪失其請求假扣押之權利等符合民事訴訟法第
    530條第1項「命假扣押之情事變更」要件之情事發生，抗告
    人以「假扣押之情事已變更」為由，聲請撤銷假扣押之裁定
    ，於法無據，原審駁回抗告人之聲請，經核並無違誤，抗告
    意旨指摘原裁定不當，求為廢棄，非有理由，應予駁回。
結論：本件抗告無理由，應依民事訴訟法第四百九十五條之一第
一項、第四百四十九條第一項、第九十五條、第七十八條、第八
十五條第一項前段，裁定如主文。
中    華    民    國    97    年    10    月    31    日
                  民事第三庭    審判長法  官  陳光秀
                                      法  官  莊俊華
                                      法  官  曾平杉
上為正本係照原本作成。
如不服本裁定，僅得於收受本裁定正本送達後10日內以適用法規
顯有錯誤為理由，向本院提出再抗告狀（須附繕本）依法應繳納
抗告費新台幣1千元，並委任律師為訴訟代理人，經本院許可後
始可再抗告於最高法院。
中    華    民    國    97    年    10    月    31    日
                                      書記官  葉秀珍
【附記】
民事訴訟法第495條之1第2項準用同法第466條之1第1、2項規定
：
(1)對於第二審判決上訴，上訴人應委任律師為訴訟代理人。但上
  訴人或其法定代理人具有律師資格者，不在此限。
(2)上訴人之配偶、三親等內之血親、二親等內之姻親，或上訴人
  為法人、中央或地方機關時，其所屬專任人員具有律師資格並
  經法院認為適當者，亦得為第三審訴訟代理人。
民事訴訟法第466條之2：
上訴人無資力委任訴訟代理人者，得依訴訟救助之規定，聲請第
三審法院為之選任律師為其訴訟代理人。


司法院資訊處製作；財團法人民間司法改革基金會備份。
